【裁判字號】    98,家訴,31
【裁判日期】    990420
【裁判案由】    分割遺產
【裁判全文】
臺灣士林地方法院民事判決              98年度家訴字第31號
原      告  丁○○
訴訟代理人  陳勵新律師
被      告  戊○○
訴訟代理人  劉韋廷律師
被      告  己○○
            丙○○
            辛○○
兼上三人之
訴訟代理人  庚○○
被      告  乙○○
            甲○○
上列當事人間分割遺產事件，本院判決如下：
    主      文
原告之訴駁回。
訴訟費用由原告負擔。
    事實及理由
一、原告起訴主張略以：兩造為被繼承人周力行之子女，被繼承
    人於97年5 月16日死亡，遺有臺北富邦銀行士林分行、陽信
    銀行、大眾銀行存款共新臺幣（下同）8,157,339 元，另有
    金額不詳之存款。兩造曾於97年6 月29日協議分割事宜，惟
    迄今仍未達成協議。查被繼承人之配偶周李彩雲於被繼承人
    死亡前已歿，被繼承人有兩造等8 名子女，是被繼承人之遺
    產自應由8 名子女各分配8 分之1 ，為此請求准予分割上揭
    遺產，並由兩造各分配8 分之1 等語。
二、按原告之訴，依其所訴之事實，在法律上顯無理由者，法院
    得不經言詞辯論，逕以判決駁回之，民事訴訟法第249 條第
    2 項定有明文。又當事人之適格為權利保護要件之一，原告
    或被告就為訴訟標的之法律關係如無訴訟實施權，當事人即
    非適格，原告欠缺權利保護要件，法院自應認其訴為無理由
    ，以判決駁回之（最高法院80年臺上字第2378號裁判意旨參
    照）。而當事人適格既為訴權存在之要件，屬法院應依職權
    調查之事項；當事人提起民事訴訟，其當事人適格有欠缺者
    ，法院毋庸命其補正，亦有司法院院字第2351號解釋意旨可
    參。次按繼承人有數人時，在分割遺產前，各繼承人對於遺
    產全部為公同共有。公同共有物之處分及其他權利之行使，
    除法律另有規定外，應得公同共有人全體之同意。民法第
    1151條、第828 條第2 項分別定有明文。又公同共有物之分
    割，惟對公同共有人全體之關係始得為之，故提起請求分割
    之訴，應以其他公同共有人之全體為被告，於當事人適格始
    無欠缺，最高法院著有30年上字第135 號、32年上字第4986
    號、37年上字第7366號判例可參。
三、原告主張兩造均為被繼承人周力行之子女，被繼承人於97年
    5 月16日死亡，遺有臺北富邦銀行士林分行、陽信銀行、大
    眾銀行存款共8,157,339 元一情，業據提出戶籍謄本、遺產
    稅核定通知書等為證，堪信為真。惟查，被繼承人除兩造外
    ，尚有一子周歡迎現居大陸地區，且未拋棄繼承，此業據被
    告戊○○、甲○○、乙○○、周瑪莉陳明在卷，並有財團法
    人海峽交流基金會97年7 月10日海廉（法）字第0970022364
    號書函所附之福建省公證協會查證回函、親屬關係公證書在
    卷可稽，原告對此復未爭執，亦堪信為真。按繼承，因被繼
    承人死亡而開始。繼承人自繼承開始時，除民法另有規定外
    ，承受被繼承人財產上之一切權利、義務。又大陸地區人民
    繼承臺灣地區人民之遺產，應於繼承開始起三年內以書面向
    被繼承人住所地之法院為繼承之表示；逾期視為拋棄其繼承
    權。為民法第1147條、第1148條前段、臺灣地區與大陸地區
    人民關係條例第66條第1 項所明定。可知大陸地區繼承人，
    於被繼承人死亡時起亦當然取得繼承權，惟因兩岸相隔，通
    訊困難，為期法律關係早日確定，以保障兩岸人民之權益，
    乃課大陸地區繼承人於繼承開始起3 年內為繼承之表示，否
    則即視為拋棄繼承，並非大陸地區之繼承人於為繼承表示時
    始取得繼承之權利（臺灣高等法院89年度家抗字第155 號、
    最高法院83年度臺上字第355 號、84年度臺上字第983 號判
    決參照）。本件被繼承人周力行既於大陸地區尚有一子周歡
    迎，且未拋棄繼承，而周力行係於97年5 月16日死亡，迄今
    未屆滿3 年，則依上揭判決意旨，周歡迎現仍為周力行之繼
    承人，揆諸前揭最高法院判例意旨，原告訴請分割周力行之
    遺產，自應以包括周歡迎在內之其他繼承人全體為被告，始
    能謂其當事人適格無欠缺。茲原告未將周歡迎列為被告而訴
    請分割遺產，其當事人適格即有欠缺，其訴顯無理由，爰不
    經言詞辯論，逕以判決駁回之。
四、據上論結，本件原告之訴為無理由，依民事訴訟法第249 條
    第2 項、第78條，判決如主文。
中    華    民    國    99    年    4     月    20    日
                  家事庭  法  官  陳文通
以上正本證明與原本無異。
如對本判決上訴，應於判決送達後20日內向本院提出上訴狀。
中    華    民    國    99    年    4     月    20    日
                          書記官  陳玉瓊

司法院資訊處製作；財團法人民間司法改革基金會備份。
